【裁判字號】    88,自,189
【裁判日期】    890913
【裁判案由】    詐欺等
【裁判全文】
臺灣板橋地方法院刑事判決                          八十八年度自字第一八九號
    自  訴  人  乙○○
    被      告  戊○○
                丁○○
                己○○
                丙○○
右列被告因詐欺等案件，經自訴人提起自訴，本院判決如左：
    主  文
戊○○連續行使偽造私文書，足以生損害於他人，處有期徒刑壹年貳月。
丁○○、己○○、丙○○均無罪。
    事  實
一、戊○○係設在臺北縣蘆洲市○○○路一六一號地下一樓大慶證券股份有限公司（
    下稱大慶證券公司）蘆洲分公司之營業員，負責接受客戶委託下單買賣股票。緣
    甲○○因有消息可融券放空台鳳股票，而邀集乙○○、溫阿琳、吳美雲、鍾玉生
    、溫錦蓮及其他多位友人集資新台幣（下同）二千多萬元，經甲○○朋友之介紹
    於民國八十七年七月間起委託戊○○下單操作，惟依證券公司當時規定，客戶開
    立委託買賣證券受託契約帳戶後，交易時間需達半年、交易筆數十筆、交易金額
    達二百五十萬元以上始有信用交易資格，甲○○、乙○○等人均不符信用交易資
    格，戊○○為求業績，乃向其客戶丙○○表示其欲買賣股票需借用其一三三０ˍ
    七號帳戶供己使用，連同丁○○、己○○為股票抽籤而開立之七七三五ˍ六號、
    二七七ˍ四號等帳戶，擅自將上開帳戶借予信用資格不符之甲○○、乙○○使用
    ，甲○○即假上開客戶名義，委託戊○○融券放空台鳳、東陽等股票，戊○○再
    指示乙○○將買賣股票款項或融券保證金匯入前開帳戶內完成交易手續。詎戊○○為他人處理事務，竟基於意圖為自己不法所有及不法利益之概括犯意，自八十
    七年七月中旬起，利用保管丙○○、丁○○、己○○等人所交付之有價證券集中
    保管存摺、活期存款存摺及印鑑章之機會，先後挪用乙○○匯入各該帳戶之款項
    六百萬元，或違背甲○○之委託與其對作，或自行操作，以致虧損共達二千二百
    五十二萬二千五百三十九元，致生損害於乙○○、甲○○。嗣於八十七年十月七
    日及二十八日，甲○○分別要求將其在上開帳戶內之資金全數融券放空，及將帳
    戶內之國票等融券補回，茲因資金已遭戊○○虧損殆盡，無力為其真實下單，戊○○乃另基於偽造文書之概括犯意，持其於八十三年間所撿拾大慶證券公司蘆洲
    分公司因搬遷而廢棄之融券買進償還報告書（其上已印有大慶證券公司報告書專
    用章之印文），在其桃園縣八德市○○路聯福巷七十一弄十號住處，先後以虛載
    上開被冒名客戶下單交易記錄之方式，而連續偽造大慶證券公司之融券買進償還
    報告書，嗣並持往臺北縣三重市○○路○段三一八號甲○○之公司，交付吳某而
    行使，致生損害於上開客戶及大慶證券公司。戊○○於犯罪未發覺前，向台灣板
    橋地方法院檢察署檢察官自首，於檢察官終結偵查前乙○○向本院提起自訴。
二、案經被害人乙○○提起自訴。
    理  由
壹、被告戊○○部分：
一、右揭事實業據被告戊○○於本院審理中坦承不諱，且經自訴人乙○○指訴綦詳，
    復有被告戊○○偽造之融券買進償還報告書影本六件、大慶證券公司蘆洲分公司
    客戶交易明細對帳單三件、世華聯合商業銀行存款明細分戶帳五件、世華聯合商
    業銀行活期（儲蓄）存款存入、取款憑條影本五十五件、匯出匯款用紙影本十一
    件、轉帳收入傳票影本七件等在卷可稽。本件事證明確，被告戊○○犯行洵堪認
    定。
二、核被告戊○○所為，其違背委託任務之行為，係犯刑法第三百四十二條第一項之
    背信罪、其挪用六百萬元之行為，係犯刑法第三百三十五條第一項之侵占罪、其
    偽造及行使融券買進償還報告書之行為，係犯刑法第二百十六條、第二百十條之
    行使偽造私文書罪。其先後多次背信、侵占、行使偽造私文書之犯行，各係時間
    緊接，方法相同，觸犯構成要件相同之罪名，顯係基於概括犯意為之，各應依連
    續犯之規定論以一罪，並依法加重其刑。其偽造私文書後復持以行使，偽造私文
    書之低度行為為高度之行使行為所吸收，不另論罪。所犯背信罪、侵占罪與行使
    偽造私文書罪三罪間，有方法結果之牽連關係，應從較重之行使偽造私文書罪處
    罰。被告於犯罪未發覺前向臺灣板橋地方法院檢察署檢察官自首而受裁判，有刑
    事自首狀及臺灣板橋地方法院檢察署檢察官八十七年度偵字第二五四六三、二五
    二六四號起訴書附卷可稽，應依刑法第六十二條減輕其刑。爰審酌被告素行良好
    、犯罪之動機、目的、手段、所生損害高達二千二百五十餘萬元及犯罪後坦承犯
    行並已賠償被害人一百萬元之態度等一切情狀，量處如主文所示之刑。
貳、被告丁○○、己○○、丙○○部分：
一、自訴意旨略以：被告戊○○明知營業員不得以自己或借用他人名義買賣股票，竟
    於八十七年七月間因自訴人捧場其業績，而自訴人交易筆數及金額尚未達信用交
    易融資融券之資格，被告戊○○乃向自訴人稱其有人頭戶可用，自訴人不疑有詐
    ，乃前後匯款二千餘萬元予被告戊○○或其指定之帳戶，但被告戊○○竟與被告
    丁○○、己○○、丙○○等人共謀詐欺自訴人，而由被告丁○○、己○○、丙○○等人設立帳戶供被告戊○○使用，且被告戊○○假借其營業員買賣股票職務之
    便，偽造大慶證券公司融券買進、賣出報告書，向自訴人詐欺偽稱有股票買進、
    賣出之交易，而要求自訴人電匯股款，但事實上並無此交易。因認被告丁○○、
    己○○、丙○○涉有共同詐欺取財之罪嫌云云。
二、按犯罪事實應依證據認定之，無證據不得推定其犯罪事實。又不能證明被告犯罪
    者，應諭知無罪之判決，刑事訴訟法第一百五十四條、第三百零一條第一項前段
    分別定有明文。又告訴人之告訴，係以使被告受刑事訴追為目的，是其陳述是否
    與事實相符，仍應調查其他證據以資審認，始得為不利被告之認定，最高法院五
    十二年台上字第一三００號著有判例可資參照。
三、訊據被告丁○○、己○○、丙○○等均堅詞否認有詐欺之犯行，被告丁○○辯稱
    ：戊○○乃其妹妹，因欲參與股票抽籤而開戶使用，不知戊○○將帳戶借予他人
    使用；被告己○○辯稱：戊○○乃其姊姊，因戊○○稱欲參與股票抽籤始同意開
    戶，如知戊○○借用其帳戶做違法之事其不會答應，其亦不知帳戶借予他人使用
    之情形；被告丙○○辯稱：其原本與戊○○有業務往來，單純委託她買賣股票，
    但其本身在上班，不方便辦理交割，而將存摺、印章交給戊○○保管，戊○○曾
    跟其說要借用帳戶，但不知要做什麼等語。經查：（一）被告丁○○、己○○乃
    分別係被告戊○○之兄、妹，戊○○向渠等表示要參與股票抽籤，而分別於八十
    六年二月二十一日、八十二年九月二十七日在大慶證券公司蘆洲分公司，開立七
    七三五ˍ六號及二七七ˍ四號之委託買賣證券受託契約帳戶，被告丙○○則係戊○○之客戶，於八十二年十二月六日即在大慶證券公司蘆洲分公司開立一三三０
    ˍ七號之委託買賣證券受託契約帳戶，委託被告戊○○買賣股票，戊○○向渠等
    表示其要買賣股票欲借渠等帳戶供己使用，但擅自將渠等帳戶借予甲○○、乙○○使用等情，業據被告戊○○供明在卷，並有大慶證券公司蘆洲分公司委託買賣
    證券受託契約書等影本三件附卷可稽。觀諸前開被告丁○○、己○○、丙○○等
    人均早於八十七年七月間自訴人委託被告戊○○買賣股票之前一年餘至數年間即
    已開立帳戶，顯見渠等並非刻意配合被告戊○○之要求開戶借自訴人使用。（二
    ）有關被告丁○○、己○○、丙○○因買賣股票而開立之世華聯合商業銀行之帳
    戶，其中相關款項之進出，均被告戊○○一人所為，此亦經被告戊○○供明在卷
    ，經本院核對渠等設於世華聯合商業銀行帳戶有關款項進出之存款存入、取款憑
    條上之筆跡，均係被告戊○○一人之筆跡，而與被告丁○○、己○○、丙○○三
    人之筆跡不符，此有世華聯合商業銀行活期（儲蓄）存款存入、取款憑條影本五
    十五件在卷可憑。綜上所述，被告丁○○、己○○、丙○○之帳戶既係被告戊○○以供己買賣股票使用為由向渠等借用後，擅自借予自訴人乙○○及甲○○使用
    ，被告等並不知情，而觀諸渠等在世華聯合商業銀行帳戶內之進出款項，亦全係
    被告戊○○所為，與渠等亦無涉，顯見渠等與被告戊○○並無任何犯意之聯絡，
    尚無證據足認渠等涉有自訴人所指之犯行，不能證明被告等犯罪，揆諸首揭說明
    ，爰為被告等無罪之諭知。
據上論斷，應依刑事訴訟法第二百九十九條第一項前段、第三百零一條第一項、第三
百四十三條、刑法第五十六條、第三百四十二條第一項、第三百三十五條第一項、第
二百十六條、第二百十條、第五十五條、第六十二條、罰金罰鍰提高標準條例第一條
前段，判決如主文。
中      華      民      國      八十九    年      九      月    十三    日
                                      臺灣板橋地方法院刑事第一庭
                                          法  官  毛  崑  山
右正本證明與原本無異
如不服本判決應於送達後十日內向本院提出上訴狀
                                          書記官  章  宏  萱
中      華      民      國      八十九    年      九      月    十四    日


司法院資訊處製作；財團法人民間司法改革基金會備份。
